臺灣板橋地方法院交通事件裁定　　　　100年度交聲字第795號
原處分機關　交通部公路總局臺北區監理所板橋監理站
異　議　人
即受處分人　胡芷潔
上列異議人即受處分人因違反道路交通管理處罰條例案件，對於
交通部公路總局臺北區監理所板橋監理站於民國100 年3 月14日
所為之處分（原處分案號：板監裁字第裁41-C00000000號），聲
明異議，本院裁定如下：
    主  文
原處分撤銷。
胡芷潔汽車駕駛人，駕駛汽車經測試檢定，酒精濃度超過規定標
準，應吊扣其普通重型機車駕駛執照十二個月，並應參加道路交
通安全講習。
    理  由
一、原處分意旨略以：異議人即受處分人（下稱異議人）胡芷潔
    於民國99年12月2 日7 時27分許，騎乘車牌號碼555-EGK 號
    普通重型機車，行經臺北縣永和市（已改制為新北市永和區
    ，下均以舊制稱）永和路與中正路路口處，因有「汽車駕駛
    人，駕駛汽車經測試檢定，酒精濃度超過規定標準（呼氣酒
    精濃度測定值達每公升0.78毫克）」之違規事實，經臺北縣
    政府警察局永和分局永和派出所警員舉發。嗣交通部公路總
    局臺北區監理所板橋監理站（下稱原處分機關）於100 年3
    月14日依道路交通管理處罰條例第35條第1 項第1 款之規定
    ，以板監裁字第裁41-C00000000號裁決書裁處其罰鍰新臺幣
    （下同）45,000元，吊扣駕駛執照12個月，並施以道路交通
    安全講習等語。
二、異議意旨略以：伊酒後騎乘機車之同一事實，業經臺灣板橋
    地方法院檢察署檢察官為附條件之緩起訴處分，並已向國庫
    支付35,000元緩起訴處分金，復經板橋監理站裁處45,000元
    罰鍰，伊家境不好，負擔壓力很大，爰請求撤銷原處分等語
    。
三、按汽車駕駛人飲用酒類或其他類似物後其吐氣所含酒精濃度
    超過每公升0.25毫克或血液中酒精濃度超過百分之0.05以上
    者，不得駕車，道路交通安全規則第114 條第2 款定有明文
    。復按汽車駕駛人，駕駛汽車經測試檢定酒精濃度超過規定
    標準者，處15,000元以上60,000元以下罰鍰，並當場移置保
    管其車輛及吊扣其駕駛執照1 年，道路交通管理處罰條例第
    35條第1 項第1 款定有明文。又汽車駕駛人，有道路交通管
    理處罰條例第35條第1 項規定之情形者，應接受道路交通安
    全講習，復為同條例第24條第1 項第2 款所明定。而所謂「
    汽車」，係指在道路上不依軌道或電力架線而以原動機行駛
    之車輛（包括機器腳踏車），同條例第92條第1 項所授權訂
    立之道路交通安全規則第2 條第1 項第1 款亦有明文規定，
    故機車駕駛人如有上開違規情形，亦有前揭處罰規定之適用
    。
四、經查：
  (一)本件異議人胡芷潔對其於99年12月2 日7 時27分許在臺北縣
    永和市○○路與中正路路口處，騎乘車牌號碼555-EGK 號普
    通重型機車，因酒精濃度超過規定標準，經警製單舉發之違
    規事實並不爭執，復有臺北縣政府警察局99年12月2 日北縣
    警交大字第C00000000 號舉發違反道路交通管理事件通知單
    1 紙在卷可稽，是其酒後駕車之違規事實，堪以認定。惟異
    議人同一酒後駕車之行為，因同時犯刑法第185 條之3 之公
    共危險罪，業經臺灣板橋地方法院檢察署檢察官於99年12月
    10日以99年度速偵字第7555號為緩起訴處分，命異議人應於
    收受檢察官執行緩起訴處分命令通知書後4 個月內，向國庫
    支付35,000元（業於100 年3 月14日履行完畢），並於緩起
    訴期間屆滿前2 個月止，接受3 小時法治教育，嗣檢察官依
    職權呈請臺灣高等法院檢察署再議，經臺灣高等法院檢察署
    檢察長於100 年1 月3 日以100 年度上職議字第275 號處分
    書駁回再議而確定，然緩起訴期滿日為101 年1 月2 日，現
    緩起訴處分期間尚未屆滿等情，有前開緩起訴處分書、臺灣
    高等法院檢察署處分書、執行緩起訴處分命令通知書及臺灣
    高等法院前案紀錄表各1 份在卷可稽，又異議人具狀聲明異
    議亦不否認有上揭酒後駕車之行為，是異議人酒後超過規定
    標準駕駛動力交通工具而為警查獲之事實，堪以認定。
  (二)按行政罰法第26條第1 項、第2 項規定：「一行為同時觸犯
    刑事法律及違反行政法上義務規定者，依刑事法律處罰之。
    但其行為應處以其他種類行政罰或得沒入之物而未經法院宣
    告沒收者，亦得裁處之。」、「前項行為如經不起訴處分或
    為無罪、免訴、不受理、不付審理之裁判確定者，得依違反
    行政法上義務規定裁處之。」，其所揭示之所謂「一事不二
    罰」原則，探究其立法目的，係以一行為同時觸犯刑事法律
    及違反行政法上義務規定時，由於刑罰與行政罰同屬對不法
    行為之制裁，而刑罰之懲罰作用較強，故依刑事法律處罰，
    即足資警惕時，實無一事二罰再處行政罰之必要；且刑事法
    律處罰，由法院依法定程序為之，較符合正當法律秩序，應
    予優先適用。但罰鍰以外之沒入或其他種類行政罰，因兼具
    維護公共秩序之作用，為達行政目的，行政機關仍得併予裁
    處。又此所稱「其他種類行政罰」，係指違反行政法上之義
    務應受「裁罰性」之「不利處分」而言，依行政罰法第2 條
    規定，應包括限制或禁止行為之吊扣證照處分及警告性之講
    習處分在內，合先敘明。
  (三)次按檢察官之緩起訴處分於緩起訴期間內，有下列情形之一
    者，檢察官得依職權或依告訴人之聲請撤銷原處分，繼續偵
    查或起訴：一於期間內故意更犯有期徒刑以上刑之罪，經檢
    察官提起公訴者；二緩起訴前，因故意犯他罪，而在緩起訴
    期間內受有期徒刑以上刑之宣告者；三違背第253 條之2 第
    1 項各款之應遵守或履行事項者，刑事訴訟法第253 條之3
    第1 項定有明文。據此可徵經檢察官為「緩起訴」處分者，
    於「緩起訴」之猶豫期間內，最終是否會被檢察官提起公訴
    ，猶懸而未定，亦即「緩起訴」處分於猶豫期間內尚未具有
    實質之確定力，檢察官仍得根據上開規定依職權或依告訴人
    之聲請，將被告「緩起訴」處分撤銷。而行政罰法第26條明
    定一事不二罰原則，且應受行政罰之行為如經不起訴處分或
    為無罪、免訴、不受理、不付審理之裁判「確定」者，始得
    依違反行政法上義務規定裁處之，並未明文包括「緩起訴」
    處分在內，雖「緩起訴」處分之最終使被告免於刑事訴追之
    效果與「不起訴」處分之效果相同，惟依行政罰法第26條第
    2 項之立法意旨，亦必須待緩起訴處分實質確定時，被告始
    最終地確定免於受刑事訴追，原處分機關始得為行政裁罰，
    亦即在緩起訴期間內即猶豫期間期滿前，該緩起訴處分仍有
    被撤銷之可能，處分機關若於上揭緩起訴猶豫期間期滿前逕
    為行政裁決，裁處受處分人行政罰鍰，將使受處分人日後有
    同時遭受行政處罰（指罰鍰）及刑事訴追之危險，顯與行政
    罰法第26條規定之立法意旨相違背（臺灣高等法院暨所屬法
    院96年法律座談會研討意見參照）。
  (四)又94年12月28日修正公布，95年7 月1 日施行之道路交通管
    理處罰條例第35條第8 項規定：「前項汽車駕駛人，經裁判
    確定處以罰金低於本條例第92條第3 項所定最低罰鍰基準規
    定者，應依本條例裁決繳納不足最低罰鍰之部分」之規定，
    核屬行政罰法第26條之特別規定。倘駕駛人所支付之緩起訴
    處分金，未達道路交通管理處罰條例第92條第3 項所定最低
    罰鍰基準規定者，仍須補繳不足最低罰鍰之部分，始為適法
    。是檢察官為緩起訴處分並命捐款者，其捐款解釋上亦屬道
    路交通管理處罰條例第35條第8 項所規定之罰金，若駕駛人
    所支付之緩起訴處分金，未達道路交通管理處罰條例第92條
    第3 項所定最低罰鍰基準規定者，依該條例第35條第8 項之
    規定，仍須補繳不足最低罰鍰之部分。則於緩起訴猶豫期間
    屆滿後，對上述不足額處分，處分機關仍有裁處罰鍰之空間
    ，惟此須俟緩起訴猶豫期間屆滿後始得為之（臺灣高等法院
    暨所屬法院97年法律座談會第39號提案研討意見參照）。
  (五)準此，本件異議人上開酒後騎乘重型機車之行為，同時違反
    道路交通管理處罰條例第35條第1 項第1 款與刑法第185 條
    之3 之規定，係一行為同時觸犯刑事法律及違反行政法上義
    務規定，依行政罰法第26條第1 項前段規定，應依刑事法律
    處罰之，而異議人酒後騎乘重型機車因違反刑法第185 條之
    3 之規定，業經臺灣板橋地方法院檢察署檢察官於99年12月
    10日以99年度速偵字第7555號為緩起訴處分，命異議人應於
    收受檢察官執行緩起訴處分命令通知書後4 個月內，向國庫
    支付35,000元，並於緩起訴期間屆滿前2 個月止，接受3 小
    時法治教育，嗣檢察官依職權呈請臺灣高等法院檢察署再議
    ，經臺灣高等法院檢察署檢察長於100 年1 月3 日以100 年
    度上職議字第275 號處分書駁回再議而確定，然緩起訴期滿
    日為101 年1 月2 日，現緩起訴處分期間尚未屆滿等情，有
    前開緩起訴處分書、臺灣高等法院檢察署處分書、執行緩起
    訴處分命令通知書及臺灣高等法院前案紀錄表各1 份在卷可
    稽，則揆諸前開說明，必須待緩起訴處分實質確定時，異議
    人始最終地確定免於受刑事訴追，原處分機關始得為行政裁
    罰裁處罰鍰，亦即在緩起訴期間內即猶豫期間屆滿前，該緩
    起訴處分仍有被撤銷之可能，此時原處分機關若依法為行政
    裁決之罰鍰處分，將使受處分人有同時遭受行政處罰（罰鍰
    ）及刑事訴追之危險，顯與行政罰法第26條規定之立法意旨
    相違背（臺灣高等法院暨所屬法院98年法律座談會第24號提
    案研討意見參照）。
五、綜上所述，原處分機關裁決書所為裁處異議人罰鍰45,000元
    部分之處分，容有未洽，是異議人就此部分所為之本件異議
    ，為有理由，自應由本院將此部分處分予以撤銷，迨緩起訴
    期間屆滿後由原處分機關另為適法之處置；至於裁處吊扣異
    議人駕駛執照（漏予敘明為普通重型機車）12個月及施以道
    安講習部分，則與行政罰法第26條第1 項但書規定相符，並
    無違誤，惟因本件酒後駕車乃單一違規行為，原處分機關所
    為之處分應視為一整體而無從予以割裂，故仍應由本院撤銷
    原處分，並自為裁罰如主文所示（臺灣高等法院暨所屬法院
    98年法律座談會第23號提案研討意見參照）。
六、至於原處分機關雖援引交通部95年7 月17日交路字第095000
    6986號函釋、法務部行政罰法諮詢小組第1 次會議紀錄之內
    容，認緩起訴乃附帶條件之不起訴處分，亦即係不起訴之一
    種，應有行政罰法第26條第2 項規定之適用云云。惟按法官
    依據法律獨立審判，憲法第80條載有明文。各機關依其職掌
    就有關法規為釋示之行政命令，法官於審判案件時，固可予
    以引用，但仍得依據法律，表示適當之不同見解，並不受其
    拘束，司法行政機關所發司法行政上之命令，如涉及審判上
    之法律見解，僅供法官參考，法官於審判案件時，亦不受其
    拘束，司法院大法官會議解釋釋字第216 號解釋意旨可資參
    照。是原處分機關所提前開函文或會議紀錄，既與本院前揭
    見解不同，本院並不受其拘束，附此敘明。
據上論斷，應依道路交通管理處罰條例第87條第2 項，道路交通
案件處理辦法第19條，裁定如主文。
中    華    民    國   100    年    4     月    14    日
                    交通法庭  法  官  陳海寧
以上正本證明與原本無異。
如不服本裁定應於送達後5 日內向本院提出抗告狀。
                              書記官  馮得弟
中    華    民    國   100    年    4     月    14    日